臺灣彰化地方法院刑事判決　　　　　　　94年度易字第1512號
公　訴　人　臺灣彰化地方法院檢察署檢察官
被　　　告　乙○○
上列被告因竊盜案件，經檢察官提起公訴（九十四年度偵字第八
一五一號），本院判決如下：
    主    文
乙○○結夥三人以上竊盜，處有期徒刑捌月。
    犯罪事實
一、乙○○與友人甲○○（業於民國九十五年十二月二日死亡，
    另為不受理判決）、丙○○（於九十五年八月二十八日死亡
    ，另為不受理判決）共同基於意圖為自己不法所有之犯意聯
    絡，於九十四年十月七日十六時許，由乙○○及甲○○共乘
    一部機車，丙○○自行騎乘另部機車，一同至丁○○所承租
    位於彰化縣二林鎮○○里○○段第七六七地號田地內，徒手
    竊取丁○○所種植之哈密瓜二、三十顆（約一百台斤），得
    手後乙○○、甲○○即利用所騎機車先將部分竊得之哈密瓜
    運離，丙○○則留在現場繼續搬運其餘所竊哈密瓜。嗣於同
    日近十七時許，為丁○○發覺尚未離開現場之丙○○，並當
    場查獲遭竊之哈密瓜十顆（約四十台斤，已發還丁○○領回
    ）而報警處理。
二、案經彰化縣警察局二林分局報告臺灣彰化地方法院檢察署檢
    察官偵查起訴。
    理    由
一、訊據被告乙○○矢口否認有何結夥三人共同竊瓜之犯行，辯
    稱：其與甲○○、丙○○於九十四年十月七日下午，是相約
    要去大城鄉西港村抓魚，其及甲○○共騎一部機車在前，丙○○獨自騎車跟在後面，途中有騎經彰化縣二林鎮○○里○○段第七六七地號田地，但沒有停下來，等騎到大城鄉菜寮
    附近時發現丙○○沒有跟上，其就調頭回去了；是丙○○自
    己下去偷摘哈密瓜，其與甲○○並未去偷云云。經查：
(一)按被告以外之人於審判外之言詞或書面陳述，除法律有規定
    者外，不得作為證據。又被告以外之人於審判外之陳述，雖
    不符前四條之規定，而經當事人於審判程序同意作為證據，
    法院審酌該言詞陳述或書面陳述作成時之情況，認為適當者
    ，亦得為證據。當事人、代理人或辯護人於法院調查證據時
    ，知有第一百五十九條第一項不得為證據之情形，而未於言
    詞辯論終結前聲明異議者，視為有前項之同意。刑事訴訟法
    第一百五十九條第一項、第一百五十九條之五分別定有明文
    。同案被告丙○○於偵訊中以證人身分所為之陳述、證人即
    被害人丁○○於警詢及偵查時之證述，雖皆屬被告乙○○以
    外之人於審判外之陳述，但被告乙○○於本院審判程序調查
    該等證據時，未爭執其證據能力，亦未於言詞辯論終結前聲
    明異議，視為於審判程序同意作為證據，且本院審酌證人丁○○上開警詢筆錄作成時之情況尚無不當，同案被告丙○○
    、證人丁○○於偵查中所為陳述亦無顯不可信之情況，堪認
    為適當，依刑事訴訟法第一百五十九條之五第二項、第一百
    五十九條之一第二項傳聞證據例外之規定，同案被告丙○○
    於偵訊中、證人丁○○於警詢及偵查時之證詞，均應具有證
    據能力，本院自得引為裁判之基礎資料，合先敘明。
(二)被告乙○○上開犯行，業據同案被告丙○○自警詢初起即供
    稱係與被告乙○○、同案被告甲○○共為本件竊行在卷，並
    於九十四年十月八日、十一月四日偵查中以證人身分具結證
    稱：伊、甲○○、乙○○三人有在九十四年十月七日一起去
    彰化縣二林鎮○○里○○段第七六七地號竊取哈密瓜，乙○○騎車載甲○○，伊自己騎一部車，伊等都有停下來，都有
    下車到田裏面摘哈密瓜，是用手摘，伊有帶一個黑色塑膠袋
    ，甲○○、乙○○離開時有叫伊一起離開，但伊的塑膠袋破
    掉，哈密瓜掉出來，伊還在撿時主人就來了，而當時甲○○
    、乙○○是用肥料袋裝哈密瓜，並將袋子放在機車前面，之
    後他們就離開了等語（見臺灣彰化地方法院檢察署九十四年
    度偵字第八一五一號偵卷第九、十、十九、二十、二一頁）
    。參以證人丁○○於警詢時，亦證陳：當時發現竊賊總共有
    三位男子正在竊盜哈密瓜，被警方查獲的是丙○○，另二名
    竊賊於警方未到時就先逃走，竊賊三人是徒手竊取等語（見
    警卷第九十四年十月七日丁○○警詢筆錄），復於偵查中具
    結證述：伊遠遠有看到三個人在伊田裡，就想要去問他們在
    做何事，途中，另外二人先騎車離開，只有抓到一個人，他
    們是以徒手方式拔取，連瓜藤都拔起來了，而伊都是用剪刀
    剪，瓜藤不會被拔起來等語（見同上偵卷第二七頁），嗣於
    本院審理時，到庭結證稱：伊於九十四年十月七日當天下午
    有去巡視，遠遠的看到有二個人共騎機車先走，伊到那邊時
    丙○○還在田裡就被伊抓到，二個走的人是從田旁上機車；
    當天伊抓到丙○○時，並沒有問丙○○有無同夥，是丙○○
    先跟伊說他朋友不夠義氣，自己先走；當天遭竊二、三十顆
    哈密瓜，這些哈密瓜如果由一個人騎機車來搬大約須搬二至
    三趟，而丙○○當天所查獲的麻袋，一個可以裝十幾個哈密
    瓜，所以需要二個麻袋等語（見本院卷九十六年一月二十四
    日審判筆錄第三至五頁、第七頁）在卷。稽之被告乙○○亦
    自承：其有騎機車載甲○○經過彰化縣二林鎮○○里○○段
    第七六七地號田地等語，足見被告乙○○、同案被告甲○○
    確有於當天下午出現於案發地點，而本案遭竊之二、三十顆
    哈密瓜，並無法由同案被告丙○○獨自一人一次搬完，如無
    被告乙○○、同案被告甲○○協助，顯無法全數搬離甚明。
    被告乙○○雖否認竊盜犯行，惟同案被告丙○○於偵查時之
    證述，係經具結所為，如有虛偽不實，須受偽證罪之處罰，
    被告乙○○與同案被告丙○○並無怨仇，業據被告乙○○陳
    明在卷，倘被告乙○○未參與行竊，同案被告丙○○何須於
    警詢、偵訊多次堅指被告乙○○亦一同竊瓜不移？豈有甘冒
    受偽證罪刑事追訴之風險，設詞構陷被告乙○○之可能？且
    同案被告丙○○所證述伊與被告乙○○、同案被告甲○○共
    同竊取哈密瓜等情，亦係對自身不利之陳述，益見同案被告
    丙○○之上開證述，並非子虛，而可採信。此外，復有查獲
    之哈密瓜十顆及卷附現場照片二幀可佐，足見被告乙○○前
    揭所辯，係事後卸責之詞，不足為採。本案事證明確，被告
    乙○○與同案被告甲○○、丙○○結夥三人竊盜之犯行，堪
    以認定。
二、論罪科刑部分：
    核被告乙○○所為，係犯刑法第三百二十一條第一項第四款
    之結夥三人以上竊盜罪。又被告乙○○與同案被告甲○○、
    丙○○三人，均有犯意聯絡及行為分擔，俱為共同正犯（被
    告二人行為後，刑法業於九十四年一月七日修正，於同年二
    月二日公布，並於九十五年七月一日施行，而刑法條文經修
    正後，如無有利、不利之情形，即無現行刑法第二條第一項
    之適用，應依一般法律適用原則，適用裁判時法，最高法院
    九十五年十一月七日第二十一次刑事庭會議決議可資參照。
    查刑法第二十八條關於共犯之規定，僅作文字修正，由原條
    文：「二人以上共同實施犯罪行為者，皆為共犯」，修正為
    ：「二人以上共同實行犯罪行為者，皆為共犯」，揆諸本條
    之修正理由旨在排除陰謀共同正犯、預備共同正犯之成立，
    對於著手後，共同實行犯罪構成要件行為者，修正前後規定
    均認應論以共同正犯，並無歧異。本案被告乙○○與同案被
    告甲○○、丙○○間，不論依修正前、後之規定，均應論以
    實行犯罪行為之共同正犯，是新舊法對被告而言並無有利或
    不利之情形。）。爰審酌被告乙○○不思以合法途徑獲取財
    物，竟因貪圖小利，率爾侵犯他人財產法益，價值觀念非無
    偏差，再衡以被告乙○○犯罪動機、手段、目的、所竊財物
    價值，迄未與被害人丁○○達成和解賠償損害，暨偵審中否
    認犯行，犯後態度未臻良善等一切情狀，量處如主文所示之
    刑，以示懲處。
據上論斷，應依刑事訴訟法第二百九十九條第一項前段，刑法第
二十八條、第三百二十一條第一項第四款，判決如主文。
本案經檢察官黃淑媛到庭執行職務。
中    華    民    國　  96    年    2     月    7     日
                  刑事第四庭  審判長法  官  周  淡  怡
                                    法  官  吳  永  梁
                                    法  官  周  莉  菁
以上正本證明與原本無異。
如不服本判決，應於判決送達後十日內向本院提出上訴狀（須附
繕本），上訴於臺灣高等法院臺中分院。
告訴人或被害人對於判決如有不服具備理由請求檢察官上訴者，
其上訴期間之計算係以檢察官收受判決正本之日期為準。
中    華    民    國　  96    年    2     月    7     日
                                    書記官  黃　當　易
附錄本判決論罪科刑法條：
刑法第三百二十一條第一項
犯竊盜罪而有左列情形之一者，處六月以上、五年以下有期徒刑
：
一、於夜間侵入住宅或有人居住之建築物、船艦或隱匿其內而犯
    之者。
二、毀越門扇、牆垣或其他安全設備而犯之者。
三、攜帶兇器而犯之者。
四、結夥三人以上而犯之者。
五、乘火災、水災或其他災害之際而犯之者。
六、在車站或埠頭而犯之者。
